【裁判字號】    97,訴,751
【裁判日期】    980120
【裁判案由】    偽造文書
【裁判全文】
臺灣屏東地方法院刑事判決               97年度訴字第751號
公  訴  人  臺灣屏東地方法院檢察署檢察官
被      告  甲○○
選任辯護人  施旭錦律師
被      告  丁○○
            丙○○
                      弄135.
上  1   人
選任辯護人  徐豐明律師
上列被告因偽造文書案件，經檢察官提起公訴（94年度偵字第34
25號），本院判決如下：
    主  文
甲○○、丁○○、丙○○均無罪。
    理  由
一、公訴意旨略以：被告甲○○（原名張信進）係大享房地產土
    地開發有限公司員工，於民國91年間，受告訴人廖美芬之父
    母戊○○及己○委託，出售告訴人廖美芬數筆土地，得知廖
    美芬所有之屏東縣潮州鎮○○段365- 41 號土地（下稱365-
    41土地）係道路用地，可以作為節稅用，遂於91年10月間，
    遊說戊○○可以幫忙找買主，戊○○即允諾之，並將該潮州
    段土地所有權狀及廖美芬印鑑交給被告甲○○處理。隨後，
    被告甲○○通知不動產買主即被告丙○○收購，被告甲○○
    為了幫助被告丙○○節省土地增值稅，乃與被告丙○○共同
    基於偽造文書、行使偽造文書之概括犯意聯絡，先由被告甲○○於92年3 月6 日，盜用廖美芬之印鑑偽造廖美芬之委託
    書後，持該偽造委託書向屏東縣潮州戶政事務所申請廖美芬
    之印鑑證明，使承辦之公務員陷於錯誤，將廖美芬之印鑑證
    明10張交給被告甲○○，足生損害於廖美芬及戶政機關對戶
    鑑證明核發正確性。返家後，被告甲○○即向有幫助偽造文
    書犯意之女友即被告丁○○，借得被告丁○○之印鑑、印鑑
    證明及戶籍資料後，與廖美芬之印鑑、印鑑、所有權狀、戶
    籍謄本影本一併交給被告丙○○。被告丙○○即以被告丁○○為人頭，向案外人黃逸政購買高雄縣鳳山市○○○段230-
    55地號道路用土地（下稱230-55土地），並製作不實之被告
    丁○○購買黃逸政所有該230-55土地之契約書，委託不知情
    代書陳健青於92年9 月30日，即持被告丙○○提供之不實買
    賣契約書，到高雄縣鳳山地政事務所申請土地所有權移轉登
    記，致使不知情之地政人員將上開不實之所有權移轉事項登
    載於土地登記簿冊上，使被告丁○○取得230-55土地所有權
    ，足生損害於地政機關對地籍管理之正確性。於92年11月4
    日，被告丙○○盜用廖美芬之印鑑，製作廖美芬將所有之上
    開潮州段365-41土地1 萬分之325 所有權出售予被告丁○○
    ，及被告丁○○將上開鳳山市新庄仔230-55土地千分之1 出
    售給廖美芬之不實買賣契約書後，持委託書、廖美芬及被告
    丁○○上開文件及上開買賣契約書，委託不知情之蘇秀絨及
    蔣銘湖，於92年11月4 日，分別至潮州地政事務所及鳳山地
    政事務所申請前開土地所有權移轉登記，致使不知情之地政
    人員將上開不實之所有權移轉事項登載於土地登記簿冊上，
    使廖美芬及被告丁○○成為上開2 筆土地之共有人，足生損
    害於廖美芬及地政機關對地籍管理之正確性。於92年11月17
    日，被告丙○○又盜用廖美芬之印鑑，製作不實之廖美芬及
    被告丁○○共有物分割契約書，再交由蘇秀絨持至潮州地政
    事務所及鳳山地政事務所辦理共有物所有權分割登記，致使
    不知情之地政人員將上開不實之所有權移轉事項登載於土地
    登記簿冊上，使被告丁○○取得上開365-41土地所有權全部
    ，廖美芬成為上開230-55土地所有權人，足生損害於廖美芬
    及地政機關對地籍管理之正確性。於92年12月間某日，被告
    丙○○又製作不實之被告丁○○出售上開365-41土地予己之
    買賣契約書，再將該契約書交給不知情之代書蔡寶珠，於92
    年12月2 日，至潮州地政事務所辦理所有權移轉登記，致使
    不知情之地政人員將上開不實之所有權移轉事項登載於土地
    登記簿冊上，使丙○○取得上開365-41土地所有權全部，足
    生損害於地政機關對地籍管理之正確性。同時，被告丙○○
    又冒用廖美芬為名義，將上開230-55土地出售給不知情之買
    受人楊隆發及梁世傑，並盜用廖美芬之印鑑製作不實之廖美
    芬出售該230-55土地予楊隆發及梁世傑之買賣契約書，再委
    託不知情之代書黃寶賢於92年12月10日，持該不實之買賣約
    至鳳山市地政事務所辦理土地所有權移轉登記，不知情之地
    政人員將上開不實之所有權移轉事項登載於土地登記簿冊上
    ，足生損害於廖美芬及地政機關對地籍管理之正確性，因認
    被告甲○○、丙○○涉有刑法第216 條、第210 條、第214
    條之偽造文書等相關罪嫌；被告丁○○涉有刑法第30條、第
    216 條、第210 條之幫助行使偽造文書、同法第214 條幫助
    使公務人員登載不實罪嫌云云。
二、按犯罪事實應依證據認定之，無證據不得認定犯罪事實；不
    能證明被告犯罪者，應諭知無罪之判決，刑事訴訟法第154
    條第2 項、第301 條第1 項分別定有明文。又事實之認定，
    應憑證據，如未能發現相當證據，或證據不足以證明，自不
    能以推測或擬制之方法，為裁判基礎；且認定犯罪事實所憑
    之證據，雖不以直接證據為限，間接證據亦包括在內，然而
    無論直接證據或間接證據，其為訴訟上之證明，須於通常一
    般之人均不致有所懷疑，而得確信其為真實之程度者，始得
    據為有罪之認定，倘其證明尚未達到此一程度，而有合理之
    懷疑存在而無從使事實審法院得有罪之確信時，即應由法院
    為被告無罪之判決，有最高法院40年台上字第86號判例、76
    年台上字第4986號判例可資參照。且按認定犯罪事實應依證
    據，為刑事訴訟法所明定，故被告否認犯罪事實所持之辯解
    ，縱屬不能成立，仍非有積極證據足以證明其犯罪行為，不
    能遽為有罪之認定，亦有最高法院30年上字第1831號判例意
    旨可資參照。
三、公訴意旨認被告甲○○、丁○○、丙○○犯有上開偽造文書
    等相關罪嫌，無非係以證人己○、蘇秀絨、黃寶賢、陳乃玲
    、黃逸政於偵查中之證述及臺灣屏東地方法院檢察署93年度
    發查字第112 號卷附第7 頁之廖美芬申請印鑑證明之委任書
    、屏東縣潮州鎮戶政事務所93年7 月22日屏潮戶字第093000
    1128號函附之申請廖美芬印鑑證明書面資料、屏東縣潮州地
    政事務所屏潮地四字第0930005145號函附之上開潮州段365-
    41地號之土地所有權分割、移轉資料、高雄縣鳳山市地政事
    務所93年7 月21日鳳地政所字第0930008219號函附之鳳山市
    ○○○段230-55地號土地產權移轉資料、委任授權書各1 份
    為主要論據。
四、訊據被告甲○○、丁○○、丙○○均堅詞否認有上開犯行。
  (一)被告甲○○辯稱：(1)並無為幫助被告丙○○節省土地增值稅
    而與被告丙○○共同偽造文書、行使偽造文書之概括犯意聯
    絡、行為分擔。(2)被告甲○○確實受廖美芬父親戊○○之全
    權委託處理廖美芬所有之365-41土地之買賣事宜，並與戊○○共同至屏東縣潮州戶政事務所辦理廖美芬之印鑑證明，並
    無盜用廖美芬印鑑。(3)其並不知道被告丙○○向其借得被告
    丁○○之印鑑、印鑑證明及戶籍資料係為辦理被告廖美芬間
    之土地所有權移轉登記。(4)確實有交付廖美芬的印鑑證明及
    被告丁○○的印鑑證明給被告丙○○辦理土地所有權移轉登
    記等語。
  (二)被告丁○○辯稱：被告甲○○向其借用印鑑、印鑑證明及身
    分資料係為辦理土地買賣事宜，其有同意借用，並印鑑證明
    、身分資料交付給被告甲○○，但不知道這樣有何偽造文書
    犯行等語。
  (三)被告丙○○辯稱：並不否認確有向被告甲○○購買廖美芬所
    有之365-41土地及辦理如起訴書所載之相關土地所有權移轉
    登記、分割登記等事實，惟否認有何與被告甲○○共同行使
    偽造文書、使公務員登載不實犯意聯絡、行為分擔，被告甲○○持有廖美芬之印鑑證明、土地所有權狀資料及被告丁○○之印鑑證明、身分資料等相關文件，被告丙○○自然相信
    被告甲○○獲得廖美芬及被告丁○○之授權買賣土地，並將
    相關土地移轉登記文件均交由被告甲○○用印，被告丙○○
    並無自行盜用廖美芬及被告丁○○之印鑑章使用等語。
五、證據能力之判斷：
    按傳聞法則之重要理論依據，在於傳聞證據未經當事人之反
    對詰問予以核實，乃予排斥，惟若當事人已放棄對原供述人
    之反對詰問權，於法院審判時表明同意該等傳聞證據可作為
    證據，基於證據資料愈豐富，愈有助於真實發現之理念，並
    貫徹刑事訴訟法修法加重當事人進行主義之精神，確認當事
    人對於證據能力有處分權之制度，傳聞證據經當事人同意作
    為證據，法院認為適當者，亦得為證據。另當事人於調查證
    據時，對於傳聞證據表示「沒有意見」、「對於證據調查無
    意見」，而未於言詞辯論終結前聲明異議，應視為已有將該
    等傳聞證據採為證據之同意，此刑事訴訟法第159條之5定有
    明文。檢察官、被告甲○○、丁○○、丙○○及選任辯護人
    施旭錦律師、徐豐明律師於本院準備程序時已表示對於全案
    卷證證據之證據能力均無意見，且同意作為本案之證據（本
    院卷第44頁、第49至50頁、第94頁、第195 頁背面），是依
    刑事訴訟法第15 9條之5 之規定，檢察官、被告甲○○、丁○○、丙○○及選任辯護人施旭錦律師、徐豐明律師均已同
    意本案所有證據均有證據能力，本院斟酌該等證據並非非法
    取得，亦無證明力明顯過低之情形，是該等證據，均得採為
    證據。
六、經查：
  (一)被告甲○○係大享房地產土地開發有限公司員工，於91年間
    ，受告訴人廖美芬之父母戊○○及己○委託，出售告訴人廖
    美芬所有之365-41土地，嗣戊○○與被告甲○○於91年10月
    1 日簽立委託書，將365-41土地委託被告甲○○（即張信進
    ）辦理土地買賣事宜，而被告張信進於92年3 月6 日自行前
    往屏東縣潮州戶政事務所申請辦理廖美芬之印鑑證明10張；
    嗣被告甲○○代理廖美芬於92年7 月28日將廖美芬所有之36
    5-41土地以新臺幣（下同）200 萬元之價金出售予被告丙○○，並簽立土地買賣契約，被告甲○○復將該365-41土地所
    有權狀、廖美芬印鑑證明及被告丁○○之印鑑證明、身分資
    料均交給被告丙○○用以辦理上開土地之所有權移轉登記事
    宜之事實，有證人己○於偵查中證述屬實（見93年度發查字
    第112 號卷宗第85至86頁），並有張信進名片、委託書影本
    、土地買賣契約書影本、屏東縣潮州戶政事務所93年7 月22
    日屏潮戶字第0930001128號函文、申請印鑑證明委任書影本
    、印鑑登記證明申請書影本各1 份在卷可稽（見同上卷第8
    頁、第113 至120 頁、第216 至224 頁）。
  (二)另有證人即同案被告甲○○於本院審理時自承：「否認起訴
    書所載之犯罪事實，潮州段365-41號土地的買賣我是有委託
    書，我會提出本委託書為證，廖美芬於91年底的時候委託我
    該筆土地買賣事宜，賣給丙○○，委託書是廖美芬的父親拿
    印鑑章、印鑑證明、潮州段365-41號土地權狀及戶籍資料給
    我，廖美芬的父親共拿幾筆土地權狀給我，因為時間太久了
    我忘記了，容後再陳報鈞院，實際上廖美芬委託我賣大約10
    幾筆土地，其中有包含潮州段365-41號土地，於91年10月1
    日當天簽立委託書並沒有拿到印鑑證明，當天我只拿了10筆
    的土地權狀及印鑑章及戶籍資料，之後再帶廖美芬的父親一
    起去申請印鑑證明，大概在簽立委託書之前後，第一次申請
    8 張印鑑證明，第二次是92年初申請10張印鑑證明，兩次我
    都是帶廖美芬的父親去申請印鑑證明的」、「雖然我有廖美
    芬的印鑑章，因不是廖美芬的家屬不能申請印鑑證明，我才
    帶廖美芬的父親去申請2 次，後來潮州段365-41號的土地我
    賣給丙○○，並沒有賣其他筆土地給丙○○，我是於92年初
    的時候將該筆土地賣給丙○○」、「（潮州段365-41地號土
    地丙○○的部分如何辦理？）我不知道他如何辦理，我只有
    提供權狀、印鑑、印鑑證明及戶籍資料給丙○○，而丙○○
    自己去辦理的，至於他如何辦理的我並不知道」、「（廖美
    芬是否知道你將土地賣給曾錦煌？）廖美芬並不知道我將土
    地賣給丙○○」、「（為何提供被告丁○○的身分證文件？
    你拿何東西給丙○○？）我只有拿丁○○身分資料、印鑑證
    明給丙○○，印鑑章並沒有拿給丙○○，另外廖美芬的印鑑
    章我沒有拿給丙○○，我都只有提供印鑑證明而已」、「（
    你提供丁○○身分資料、印鑑證明給丙○○是為了辦理土地
    移轉登記之用嗎？以丁○○為人頭是否如此？）是將丁○○
    當人頭使用沒有錯」、「潮州段365-41土地我總共賣了200
    萬元」、「（該筆買賣契約書的當事人是何人？）出賣人是
    廖美芬，買受人是丙○○，我只有負責買賣的部分，其他部
    分我完全不知道」、「當時丙○○並沒有將印鑑章帶走，只
    有在土地登記申請書上面蓋空白的章，當時土地登記申請書
    是丙○○帶來的，裡面的資料都是由丙○○填寫。我都是先
    蓋完印章之後，空白的申請書就讓丙○○帶走，空白土地登
    記書在地政事務所或是網路上都可以下載。被告丁○○的部
    分也是如此處理的」等語（見本院卷第38頁至40頁）。
  (三)證人即同案被告丁○○於本院審理時自承：「（那妳為何提
    供你的印鑑證明、印鑑章及戶籍資料給甲○○？）我當時知
    道甲○○是在從事土地買賣的事宜，甲○○跟我借上開東西
    的時候是說要辦理土地登記的事情」、「（你為何要提供上
    開東西給甲○○，妳是否明知他甲○○是要拿你當人頭？）
    當時甲○○拿我的印鑑在蓋的時候我也在場，是蓋在土地登
    記申請書及其他地政事務所關於土地登記的相關表格上，而
    且我之前有看過他在我面前蓋過很多次這樣的章，我認為並
    沒有什麼，所以當他這一次跟借我的印鑑章等我也沒有認為
    有何不妥，如果我當時知道我是當人頭我也不會借東西給他
    」等語（見本院卷第43頁背面）。
  (四)證人甲○○、丁○○與被告丙○○並無任何親屬關係，衡情
    證人甲○○、丁○○應無虛構事實以維護被告丙○○之理，
    況其等到庭具結作證，更係以刑事責任擔保其證言之真實性
    ，故證人甲○○、丁○○前開證述內容，經核尚無不可採信
    之處。況倘如被告甲○○僅單純將廖美芬所有之365-41土地
    出售予被告丙○○，則被告甲○○又何需另行提供被告丁○○之印鑑證明、印鑑、身分資料供被告丙○○使用？再觀之
    被告甲○○係從事土地開發之專業人士，豈有不知道上開土
    地買賣登記相關事宜而提供相關資料之可能，是其明知使用
    被告丁○○之印鑑證明、印鑑及身分資料係為供土地所有權
    移轉登記而使用，並由其提供被告丁○○（當時為被告甲○○之女友，目前為其配偶）之印鑑證明、身分資料及與被告
    丁○○共同蓋用被告丁○○之印鑑，並將上開資料供被告丙○○使用於土地所有權移轉登記、分割登記之事實，自堪信
    實。由此可知，被告甲○○、丁○○顯然知情被告丙○○為
    節省365-41土地買賣之土地增值稅，而另行購買一土地道路
    用地即230-55土地後，2 筆土地間再進行配地、分割登記。
    故被告甲○○、丁○○均辯稱其等並不知道被告甲○○借得
    被告丁○○之身分資料、印鑑證明等係為辦理與廖美芬間之
    土地買賣、分割共有物等不實登記云云（見本院卷第39頁、
    第48頁），顯違常情，均為事後卸責之詞，並無可採。從而
    ，被告丙○○辯稱：本件土地所有權移轉登記、分割登記均
    係由被告甲○○提供被告丁○○之印鑑證明、身分資料、廖
    美芬之印鑑證明、土地登記資料供被告丙○○辦理相關土地
    所有權移轉登記、分割登記等，並將相關文件均交由被告甲○○自己用印，其並無盜用被告丁○○、廖美芬之印鑑等事
    實，即非無據。
  (五)至被告甲○○雖辯稱：92年3 月6 日係與戊○○一同前往申
    請廖美芬之印鑑證明云云。惟查，證人己○於偵查中證述：
    「（妳先生有無交付被告印鑑證明等文件？）92年3 月6 日
    戶政機關通知我們被告有去申請我先生的印鑑證明，我先生
    只在91年間買賣一塊路地時有申請過印鑑證明」等語（見94
    年偵字第3425號卷第20頁）。證人己○與被告甲○○、丁○○、丙○○並無任何怨隙，衡情證人己○應無設詞攀誣，或
    虛構事實以陷害被告甲○○之理，況證人己○所證，均與屏
    東縣潮州戶政事務所所提出之印鑑登記申請書、委託書相符
    ，，故證人己○前開證述內容，並無不可採信之處。故被告
    甲○○辯稱：其於92年3 月6 日係與戊○○一同前往申請廖
    美芬之印鑑證明10張云云，並無可採。
  (六)另證人己○雖另證稱本件委託被告甲○○買賣365-41土地之
    委託買賣期間僅到91年12月31日云云（見93年度發查字第11
    2 號卷宗第85頁）；證人戊○○於偵查中證稱：「（是否有
    將廖美芬之印鑑及潮州段三六五之四一地號土地所以權狀交
    給張信進？）沒有」等語（見同上卷第87頁）。惟觀之戊○○所簽立之委託書，其上並無加註任何委託期間（見同上卷
    第223 頁）；又證人己○於偵查中亦證稱：「我在收到戶政
    事務所通知後就打電話給他，他沒有說什麼，過了十多天就
    將印鑑拿來還我先生戊○○，我想說他還了就就算，我沒有
    報警」等語（見同上卷第85頁）。由上述可知，戊○○為委
    託被告甲○○辦理365-41土地之買賣事宜，除簽立「委託書
    」交付被告甲○○外，另把廖美芬之印鑑章亦一併交付予被
    告甲○○辦理，而由此觀之，戊○○應亦一併將365-41土地
    之土地所有權狀一併交付才是，倘如並未交付，則被告甲○○又如何辦理土地買賣事宜？且戊○○、己○又為何未申報
    土地權狀失竊？是證人戊○○、己○上開證述，顯與事證與
    其所述不符，並無可採。綜上，前開(一)所述事實，自堪信實
    。而被告甲○○辯稱確實受廖美芬父親戊○○之全權委託處
    理廖美芬所有之365-41土地之買賣事宜之事實，自屬可信。
  (七)從而，被告丙○○辯稱其係於92年7 月28日以200 萬元之價
    金，合法購買廖美芬所有之365-41土地，並與被告甲○○簽
    訂土地買賣契約書，買賣價金200 萬元均已交付被告甲○○
    之事實，業據其提出、委託書影本、土地買賣契約書影本各
    1 份在卷可稽（內含交款備忘錄影本、支票影本各1 張，見
    同上卷第216 至224 頁）；復觀之該交款備忘錄上記載「全
    部結清尾款」；證人即同案被告甲○○於本院審理時自承：
    「潮州段365-41號的土地，我只有做到買賣這個階段而已，
    廖美芬沒有收到土地買賣的款項，但是廖美芬的母親有收到
    200 萬，我沒有交給廖美芬的原因是因為我沒有碰到廖美芬
    ，我有扣掉服務費後交給廖美芬的母親大約100 多萬的價金
    ，分了3 次支付。潮州段365-41土地我總共賣了200 萬元」
    等語（見本院卷第39頁）。證人甲○○所證其有出賣廖美芬
    所有365-41土地予被告丙○○乙節，顯與事證相符，自屬可
    採。故被告丙○○辯稱：其係合法購買365-41土地，且為辦
    理節稅故由被告甲○○另提供被告丁○○之印鑑證明、身分
    資料供被告丙○○辦理土地買賣及分割登記等相關事宜，而
    被告丙○○因見被告甲○○持有廖美芬之印鑑證明、土地所
    有權狀資料及被告丁○○之印鑑證明、身分資料等相關文件
    ，其自然相信被告甲○○確實有合法獲得廖美芬及被告丁○○之授權以買賣相關土地，並將相關土地移轉登記文件均交
    由被告甲○○用印，被告丙○○並無持有或盜用廖美芬、丁○○之印鑑章辦理土地所有權移轉登記等事實，均與上開事
    證及事實相符，亦堪採信。
  (八)至被告甲○○辯稱其並無盜用廖美芬之印鑑申請印鑑證明等
    語。證人即屏東縣潮州戶政事務所承辦職員乙○○於本院審
    理時到庭證稱：「（於92年3 月6 日戊○○他到潮州戶政事
    務所申請廖美芬的印鑑證明這件事情你是否有印象？）沒有
    印象」、「（一般民眾到戶政事務所要辦理印鑑證明本人沒
    有到，是由別人代理申請你們戶政事務所是否會同意？同意
    及不同意需要具備何文件？）當事人如果沒有辦過印鑑登記
    要親自到場辦理，若有辦過印鑑登記，當事人有事情不能來
    ，他可以委託第三者來辦理，第三者須具備委託書、委託者
    的身分證及印鑑章，以及來辦理者的身分證印章，我們查閱
    無誤就會同意由第三者來辦理印鑑證明」、「（至戶政事務
    所辦理何項業務有規定須由親人來代理之，例如規定需由父
    親、母親來代理辦理之業務？）聲請印鑑證明並沒有規定須
    由親人辦理，但補發身分證的情形，則規定當事人如果重病
    的話，是可以委託血親來辦理」等語（見本院卷第219 至21
    9 頁背面）。證人乙○○與被告甲○○、丁○○、丙○○素
    不相識，亦無任何怨隙，衡情證人乙○○應無設詞攀誣，或
    虛構事實以陷害維護上開被告之理，況依法行為時，本身即
    受有行政責任之監督，且其到庭具結作證，更係以刑事責任
    擔保其證言之真實性，故證人乙○○前開證述內容，經核尚
    無不可採信之處。故被告甲○○應係持有廖美芬之印鑑自行
    前往屏東縣潮州戶政事務所辦理廖美芬之印鑑證明乙節，應
    堪採信。惟被告甲○○既確有受廖美芬之父親戊○○之委託
    ，辦理365-41土地之買賣所有權相關事宜，並由戊○○提供
    廖美芬之印鑑以供辦理相關土地買賣事宜，已如前述。則被
    告甲○○持廖美芬之印鑑自行前往屏東縣潮州戶政事務所辦
    理供土地所有權移轉登記所需之印鑑證明，即非盜用廖美芬
    印鑑，其並無不法。是被告甲○○上開辯稱，尚非無據。
  (九)被告丙○○於92年9 月30日以被告丁○○為土地登記名義人
    ，向案外人黃逸政購買230-55土地，並簽立土地買賣所有權
    移契約書，委託代書陳健青於92年9 月30日到高雄縣鳳山地
    政事務所申請土地所有權移轉登記，且自行刻用被告丁○○
    名義之便章（以供辦理上開登記），使被告丁○○取得230-
    55土地所有權之事實，有高雄縣鳳山地政事務所93年7 月21
    日鳳地所資字第0930008219號函文影本、92年9 月30日土地
    登記申請書、土地買賣所有權移轉契約書各1 份在卷可稽（
    見93年度發查字第112 號卷第154 至166 頁），且為被告丙○○所不爭執（見本院卷第269 頁背面），是此部分事實，
    自堪信實。而被告丙○○既得到被告甲○○、丁○○之授權
    ，被告丁○○亦自始同意擔任土地登記名義人，因此使用被
    告丁○○名義辦理365-41土地及230-55土地間所有權移轉登
    記、分割登記以便節稅，則被告丙○○授權由不知情之代書
    刻用被告丁○○之便章先行辦理買賣230-55土地所有權，並
    由被告丁○○取得230-55土地所有權，即屬合法授權，亦無
    任何偽造印章、盜用印章或使公務員登載不實之犯行。
  (十)被告丙○○復於92年11月4 日以廖美芬名義將365-41土地1
    萬分之325 所有權出售予被告丁○○，及被告丁○○將上開
    鳳山市新庄仔230-55土地千分之1 出售給廖美芬之土地買賣
    契約書後，持委託書、廖美芬及被告丁○○上開文件及上開
    買賣契約書，委託不知情之蘇秀絨及蔣銘湖，於92年11月4
    日，分別至潮州地政事務所及鳳山地政事務所申請前開土地
    所有權移轉登記，使廖美芬及被告丁○○成為上開2 筆土地
    之共有人；於92年11月17日以廖美芬名義，將廖美芬及被告
    丁○○共有之上開2 筆土地，製作共有物分割契約書，再交
    由蘇秀絨持至潮州地政事務所及鳳山地政事務所辦理共有物
    所有權分割登記，使被告丁○○取得上開365-41土地所有權
    全部，廖美芬成為上開230-55土地所有權人；於92年12月2
    日以被告丁○○出售上開365-41土地予己之土地買賣契約書
    ，再將該契約書交給不知情之代書蔡寶珠持至潮州地政事務
    所辦理所有權移轉登記，使丙○○取得365-41土地所有權全
    部，足生損害於地政機關對地籍管理之正確性。同時，被告
    丙○○又以廖美芬為名義將230-55土地出售給不知情之買受
    人楊隆發及梁世傑，製作土地買賣所有權移轉契約書，再委
    託不知情之代書黃寶賢於92年12月10日持至鳳山市地政事務
    所辦理土地所有權移轉登記等事實，有土地買賣所有權移轉
    、契約書、土地登記申請書及土地所有權狀各1 份在卷可證
    （見93年度發查字第112 號卷第49至59頁），且為被告丙○○所不爭執（見本院卷第194 至195 頁），是此部分事實，
    自堪信實。而被告丙○○既取得被告甲○○、丁○○之授權
    ，並由被告甲○○、丁○○親自蓋用印章，則其辦理上開土
    地所有權移轉登記、分割登記，即非屬不法，自無任何偽造
    印章、盜用印章或使公務員登載不實之犯行。
  (十一)被告甲○○雖取得戊○○代理廖美芬之授權而辦理365-41土
    地買賣所有權相關事宜，其並已向被告丙○○即買受人取得
    20 0萬元之買賣價金，均如前述，惟迄今竟未交付任何價金
    與告訴人廖美芬、戊○○及己○，此有證人己○在偵查中之
    證述，雖被告甲○○辯稱其確有交付證人己○100 多萬元，
    且有記載在買賣契約書上云云（見本院卷第39頁），但其並
    無法提出相關買賣契約書以實其說（見本院卷第39頁背面）
    ，則其此部分行為是否涉及背信犯行，自應由臺灣屏東地方
    法院檢察署檢察官另行偵查，附此敘明。
  (十二)綜上所述，本案被告甲○○、丁○○、丙○○既係合法得到
    廖美芬之授權而辦理365-41土地之買賣事宜，且被告丁○○
    亦授權使用其名義擔任土地登記名義人，則被告甲○○、丁○○、丙○○自無任何行使偽造文書、盜用印章或使公務員
    登載不實等犯行。此外，公訴人復未提供其他積極證據足資
    證明被告甲○○、丁○○、丙○○確有公訴人所指之犯行，
    不能證明被告甲○○、丁○○、丙○○犯罪，參諸前揭法條
    規定與判例意旨依法應為被告無罪之諭知。
七、據上論斷，應依刑事訴訟法第301 條第1 項，判決如主文。
本案經檢察官劉昀到庭執行職務。
中    華    民    國    98    年    1     月    20    日
                  刑事第一庭  審判長法  官  潘正屏
                                    法  官  曾吉雄
                                    法  官  許蓓雯
以上正本證明與原本無異。
如不服本判決應於收受判決後10日內向本院提出上訴書狀，並應
敘述具體理由；其未敘述上訴理由者，應於上訴期間屆滿後20日
內向本院補提理由書（均須按他造當事人之人數附繕本）「切勿
逕送上級法院」。
中    華    民    國    98    年    1     月    23    日
                                書記官  蘇雅慧


司法院資訊處製作；財團法人民間司法改革基金會備份。
